臺灣臺南地方法院交通事件裁定　　　　95年度交聲字第1001號
移送機關　　交通部公路總局嘉義區監理所臺南監理站
受處分人
即異議人　　甲○○
上列受處分人因違反道路交通管理處罰條例案件，對於交通部公
路總局嘉義區監理所臺南監理站95年11月10日所為之裁決處分（
處分案號：嘉監南字第裁74-MZ0000000號）聲明異議，本院裁定
如下：
    主  文
原處分撤銷。
甲○○汽車駕駛人，行經有燈光號誌管制之交岔路口闖紅燈，處
罰鍰新臺幣貳仟柒佰元，並記違規點數參點。
    理  由
一、原處分意旨略以：受處分人即異議人甲○○所有之車牌號碼
    8575-JY自用小客車，於民國95年3月9日上午7點44分左右，
    經人駕駛而在行經臺南縣麻豆鎮○○○○道臺19甲線公路與
    該鎮○○○路之交岔路口時，該車駕駛人有闖紅燈之違規行
    為，而為臺南縣警察局交通隊警員照相採證後，以臺南縣警
    察局第MZ0000000號舉發違反道路交通管理事件通知單予以
    逕行舉發。後來原處分機關即交通部公路總局嘉義區監理所
    臺南監理站經查證結果，亦認上述違規事實明確，而異議人
    復係該小客車之所有人，乃依照裁處時即現行之道路交通管
    理處罰條例第53條第1項及第63條第1項第3款等規定，裁處
    異議人罰鍰新臺幣5千4百元，並記違規點數3點。
二、聲明異議意旨則略以：受處分人即異議人甲○○雖不否認其
    曾於上開時間，駕駛前述小客車行經臺南縣麻豆鎮○○○○
    道臺19甲線公路與該鎮○○○路之交岔路口時，有闖紅燈之
    違規行為，然因異議人並未實際居住於車籍資料上所登記之
    車主地址，故未收到任何舉發通知單，後來原處分機關未查
    明本件之違規舉發通知單是否曾合法送達予異議人，即逕行
    裁處最高額之罰鍰，實非適當，故異議人不服原處分機關之
    裁處，乃提起本件異議。
三、按汽車駕駛人，行經有燈光號誌管制之交岔路口闖紅燈，處
    新臺幣1千8百元以上5千4百元以下罰鍰，並記違規點數3點
    ，本件原處分機關裁處時即現行之道路交通管理處罰條例第
    53條第1項及第63條第1項第3款分別定有明文。又汽車駕駛
    人有違規行為經以科學儀器取得違規證據資料者，當場不能
    或不宜攔截製單舉發者，得對汽車所有人逕行舉發處罰；至
    前項逕行舉發，應記明車輛牌照號碼、車型等可資辨明之資
    料，查明汽車所有人姓名或名稱、住址後，製單舉發處罰之
    ，本件違規行為發生時之道路交通管理處罰條例第7條之2第
    1項第6款及第2項亦有明文規定。再者，按行為後法律或自
    治條例有變更者，適用行政機關最初裁處時之法律或自治條
    例，但裁處前之法律或自治條例有利於受處罰者，適用最有
    利於受處罰者之規定，行政罰法第5條則定有明文。另當事
    人變更其送達之處所而不向行政機關陳明，致有應為送達之
    處所不明者，行政機關得依職權命為公示送達，行政程序法
    第78條第3項復規定甚詳。至送達，不能依前二條規定（註
    ：行政程序法第72條之普通送達、第73條之補充送達及留置
    送達）為之者，得將文書寄存送達地之地方自治或警察機關
    ，並作送達通知書兩份，一份黏貼於應受送達人住居所、事
    務所、營業所或其就業處所門首，另一份交由鄰居轉交或置
    於該送達處所信箱或其他適當位置，以為送達；前項情形，
    由郵政機關為送達者，得將文書寄存於送達地之郵政機關，
    行政程序法第74條第1項、第2項雖定有明文，然行政機關為
    寄存送達之前提，必為應受送達人仍係居住於應受送達處所
    ，且無法依上開普通、補充及留置等送達方式送達者，始能
    予以寄存送達，假若應受送達人之住所已非在該原先之應受
    送達處所，而應受送達人亦未向該管行政機關陳報變更後之
    應受送達處所，則於此情形下，行政機關應係依照前述公示
    送達之相關規定以為送達，而不能逕以寄存送達之方式為之
    。
四、經查：
    （一）受處分人即異議人甲○○並不否認其於上開時間，駕
          駛前述小客車行經臺南縣麻豆鎮○○○○道臺19甲線
          公路與該鎮○○○路之交岔路口時，有闖紅燈之違規
          行為，且有臺南縣警察局第MZ0000000號舉發違反道
          路交通管理事件通知單1份及違規採證照片2張附卷可
          參。又詳細觀察前述違規採證照片內容，亦可發現車
          牌號碼8575-JY號自用小客車之駕駛人，確有在該路
          口之紅燈號誌亮起時，仍強行通過該路口而有闖紅燈
          之違規行為，故異議人於前述時、地，駕駛小客車而
          有闖紅燈之違規情事，應可認定。
    （二）然而，前開臺南縣警察局第MZ0000000號舉發違反道
          路交通管理事件通知單1份及違規採證照片2張，經舉
          發單位即臺南縣警察局交通隊依照受處分人即異議人
          甲○○所登記之車籍地址郵寄送予異議人，且郵寄地
          址即為異議人戶籍地「臺南縣永康市○○街447巷68
          弄72號」，後因無人收受遭郵政機關予以退回，並經
          舉發單位逕為寄存送達等情，雖有遭退回之舉發通知
          單掛號郵件、臺南縣警察局95年10月24日南縣警交字
          第0950046322號函及所附之送達證書各1份在卷足憑
          。然因異議人於本件違規行為發生時及舉發通知單送
          達時，平日並未實際居住於該戶籍地一情，則據證人
          即異議人之同事乙○○於本院調查時具結證述明確，
          且有僅繳交基本費用之自來水費、電話費等證明資料
          存卷可佐，顯見異議人於本件違規行為發生及前述舉
          發通知單郵寄送達當時，本已變更其住所及應受送達
          之處所。又異議人變更其應受送達之處所後，並未依
          照道路交通安全規則之相關規定，向監理機關申請變
          更車籍資料上之車主住址，故異議人有變更其送達之
          處所而不向監理機關陳明，致有應為送達之處所不明
          等事由之情事，亦可認定。據此並參照前述說明，舉
          發單位因該舉發通知單無法投寄予異議人而遭退回時
          ，本應以公示送達之方式進行送達始為適法，但舉發
          單位竟貿然僅因郵件招領逾期遭退回，即以寄存送達
          之方式進行送達，顯見該送達程序於法顯有未合。
    （三）再者，依照「違反道路交通管理事件統一裁罰基準及
          處理細則」第2條第2項之違反道路交通管理事件統一
          裁罰基準表，以及同細則第41條之規定可知，違反道
          路交通管理事件之裁罰基準，係以當事人接到違規舉
          發通知書後，「有無逾越到案日期繳納罰款及到案與
          否」，為設定裁決罰鍰數額準據之一，故行為人有無
          於到案日期前繳交罰鍰或到案與否，對於行為人究應
          處以較低額或較高額之罰鍰，本具有相當之決定性。
          另因違反道路交通管理事件之處罰為一行政秩序罰，
          其對於違規之行為人所為之處罰，顯然影響行為人之
          權利義務，性質上為負擔之行政處分，是其應有行政
          法基本原則之要求，即行政行為應遵循公正、公開與
          民主之程序，確保依法行政原則，以保障人民權益，
          增進人民對行政之信賴，此亦為行政程序法第1條開
          宗明義所揭示，故為保障違反道路交通管理事件行為
          人之權益，舉發單位本應於舉發通知單上，詳為記載
          「應到案日期」及「應到案處所」，並為合法之送達
          ，以利行為人得遵期到案繳交罰款，或對其違規之行
          為有陳述、爭執之機會。然如前述，本件舉發通知單
          既未經合法送達，則受處分人即異議人甲○○顯然無
          從根據該舉發通知單上之「應到案日期」及「應到案
          處所」等內容，遵期到案繳交罰款，或對其違規之行
          為有陳述、爭執之機會，故原處分機關即交通部公路
          總局嘉義區監理所臺南監理站就此疏漏，並未加以審
          查及要求舉發單位補正而另行合法通知異議人，後來
          逕以前述違規事實明確，而對上開小客車所有人即異
          議人處以最高額罰鍰新臺幣5千4百元，並記違規點數
          3點之處分，經核於法尚非適當，故異議人執此而指
          摘原裁決處分不當，確屬有理。
五、綜上所述，受處分人即異議人甲○○於前述時、地，駕駛上
    開小客車而有闖紅燈之違規事實雖可認定，然因原處分機關
    即交通部公路總局嘉義區監理所臺南監理站並未查明本交通
    違規事件之舉發通知單尚未合法送達予異議人，即逕行裁處
    異議人最高額之罰鍰，經核顯有違法之處，異議人執此指摘
    原裁決不當，亦有理由，故應由本院裁定將原處分予以撤銷
    。然如前述，異議人上述闖紅燈之違規行為既可認定，則本
    院仍應依照原處分機關裁處時即現行之道路交通管理處罰條
    例第53條第1項及63條第1項第3款等規定，並審酌異議人違
    規情節之輕重及參考違反道路交通管理事件統一裁罰基準表
    之相關內容（駕駛小型車闖紅燈之最低額罰鍰即為新臺幣2
    千7百元），另為異議人如主文第2項所示之諭知，以資適法
    。
六、據上論斷，應依道路交通案件處理辦法第20條前段，裁定如
    主文。
中    華    民    國    96    年    1     月    25    日
                  交通法庭   法  官  陳志成
以上正本證明與原本無異。
如不服本裁定應於送達後5日內向本院提出抗告狀（應附繕本）
。
                             書記官  黃瓊蘭
中    華    民    國    96    年    1     月    25    日
